【裁判字號】    89,訴,1462
【裁判日期】    900816
【裁判案由】    有線廣播電視法
【裁判全文】
臺北高等行政法院判決                            八十九年度訴字第一四六二號
                              .
    原      告  大安文山有線播送系統股份有限公司
    代  表  人  甲○○董事長.
                送達代收人乙○.
    被      告  台北市政府
    代  表  人  丙○○市長）.
    訴訟代理人  己○○
                戊○○
                丁○○
右當事人間因違反有線廣播電視法事件，原告不服行政院中華民國八十九年八月三日
台八十九訴字第二三○七六號再訴願決定，提起行政訴訟。本院判決如左：
    主  文
原告之訴駁回。
訴訟費用由原告負擔。
    事  實
一事實概要：原告經營大安文山有線播送系統股份有限公司，係有線電視節目播送系
  統，於民國（以下同）八十七年十一月二十三日下午六時五十六分許，受永昊企業
  社託播，在其系統第二十六台廣告專用頻道「冠來購物節目」中，播出「一定高增
  高貼片」廣告，內容述及「一定高增高片，保證一個月長高一至三公分，第二個月
  長高五至八公分」等語（以下稱系爭廣告），涉及療效，違反藥事法第六十九條規
  定，案經台北市政府衛生局查獲，移由台北縣政府以八十八年三月十二月八八北府
  衛四字第九五九五五號行政處分書處託播之永昊企業社罰鍰新臺幣（以下同）三十
  萬元，副本並抄送台灣省政府衛生處。嗣經該處函轉行政院新聞局，以其違反行為
  時有線電視法第四十二條第一項之規定，以八十八年五月二十七日（八八）建廣五
  字第○八二八四號函處原告罰鍰二十萬元。嗣行政院新聞局以有線電視法業經修正
  為有線廣播電視法，於八十八年二月三日公布施行，乃依該法第六十三條規定，以
  八十八年八月三日（八八）建廣五字第一二四九○號函自行撤銷前函之處分，移由
  被告依有線廣播電視法第五十條及第六十六條第一項第六款規定，以八十八年八月
  十一日府新一字第八八○四九○四四○○號行政處分書處原告罰鍰五萬元及立即停
  止播放該廣告。原告不服提起訴願，經行政院新聞局以八十九年一月二十一日八十
  九聞訴字第○一三三四號訴願決定駁回，向行政院提起再訴願，復遭八十九年八月
  三日台八十九訴字第二三○七六號決定駁回，遂提起本件行政訴訟。
二兩造聲明：
  (一)原告經合法通知未到庭，起訴狀聲明求為判決：原處分、訴願決定及再訴願決定
    均撤銷。
  (二)被告聲明求為判決：如主文所示。
三兩造之陳述：
  (一)原告主張之理由：
    原告經合法通知未到庭，據其起訴記載狀略以：
    1.原告所屬第二十六頻道於八十七年間係授權「三冠影視有限公司」經營，由該
      公司負責節目之安排及廣告之招攬，授權之際已告知播出之內容須合乎法律規
      定，原告僅負責接收、傳輸訊號供收視戶收視、收聽，該頻道所播出之內容實
      非原告所能審查或控制，原告並非行為人。
    2.與本案類似之案例，即另案播放頻道供應商提供的色情片，台灣台北地方法院
      以：「．．．系統經營者和頻道商簽約，就得完整播出節目內容，且系統業者
      並非播送過程的操控者，在必須同步播出下，不可能事先審視播出的內容，系
      統經營者應不負散布猥褻物品的妨害風化刑責．．．。」認系統業者僅為「中
      繼者」，而非真正之行為人，被告對原告科處罰鍰，實有違誤。
    3.縱原告係行為人，然細繹藥事法全文，除第六十九條條文規定「非本法所稱之
      藥物不得為醫療效能之標示或宣傳。」外，並未明文規定「醫療效能」所指為
      何。揆諸衛生署於八十八年七月二十三日所公布之「食品廣告標示詞句涉及虛
      偽、誇張或醫療效能之認定表」，並未將「增高」一詞列為具有療效之用詞，
      則廣告內容有增高之敘述自不能謂涉及療效。因此，原告所播出之系爭廣告，
      並未涉及療效，原處分稱系爭廣告涉及療效云云，顯非實情。
    4.又司法院釋字第二七五號解釋文明載：「．．．人民違反法律上之義務而應受
      行政罰之行為，法律無特別規定時，雖不以出於故意為必要，仍須以過失為其
      責任要件。．．．」原告播出之系爭廣告，依衛生署所公布之前揭認定表之規
      定，並無涉及療效，已如前述，原告實無故意或過失之可言，被告所為處分顯
      有違誤，一再訴願決定不察，未予撤銷，損害原告權益甚鉅，請判決如訴之聲
      明。
    5.證據：提出報紙剪報、「食品廣告標示詞句涉及虛偽、誇張或醫療效能之認定
      表」等影本各一份。
  (二)被告主張之理由：
    1.按有線廣播電視法第四十條規定：「節目內容不得有下列情形之一：一違反法
      律強制或禁止規定。‧‧‧」、同法第五十條第一項規定：「第四十條‧‧‧
      之規定，於廣告準用之。」，違者依同法第六十六條第一項第六款規定處五萬
      元以上五十萬元以下罰鍰，並通知限期改正。立法意旨，媒體一旦播放，違法
      行為已完成，即應負責，合先述明。
    2.經查，系爭廣告經臺北縣政府衛生局認定其廣告內容屬非藥物行醫療效能之宣
      傳，有違藥事法確定，為藥事法列為強制禁止不得播送者，原告不為審查逕予
      播送，已符合前揭「有線廣播電視法」第五十條第一項準用第四十條第一款規
      定處分構成要件。原告辯稱衛生署公布之「食品廣告標示詞句涉及虛偽、誇張
      或醫療效能之認定表」，並未將「增高」一詞列為具有療效之用詞乙節，原告
      所提事證係衛生署參考美、日等國外管理情形，並整理衛生單位近年來查處違
      規廣告標示之案例及彙集各方意見而定，其認定表乃供各界參考用，而非唯一
      標準，業者違規否應視個案所傳達消費者訊息之整體表現認定，且系爭廣告既
      經臺北縣政府衛生局查證屬實，認定違反藥事法第六十九條之規定，核處託播
      廠商在案，原告所辯實不足取。
    3.另原告所舉另案播放頻道供應商所提供的色情片之例，與本案所裁處之違法廣
      告不同，因本案系爭廣告播放管道為地區性電視購物專用頻道，該頻道係屬原
      告所經營之有線廣播電視系統經營者自行招攬之廣告，其播放與否，有線廣播
      電視系統經營者可自行決定，原告主張已授權他人經營，無權干涉乙節，顯有
      誤解。末查，系爭違法廣告既經臺北縣政府衛生局認定違法確定，原告未予事
      前審查，縱非故意亦難謂無過失，仍應負責，請判決駁回原告之訴。
    理  由
一程序部分：
  本件原告經合法通知，未於言詞辯論期日到場，核無行政訴訟法第二百十八條準用
  民事訴訟法第三百八十六條所列各款情形，爰依被告之聲請，由其一造辯論而為判
  決。
二實體部分：
  (一)經查，原告於八十七年十一月二十三日行為時，係違反有線電視法第四十二條第
    一項準用第三十五條第一項第一款之規定，依同法第六十條第一項第四款規定得
    處二十萬元以上一百萬元以下罰鍰，並得對違反本法規定之頻道予以三日以上三
    個月以下之停播處分；惟有線電視法業經修正為有線廣播電視法，並定八十八年
    二月三日公布施行，原告之行為該當有線廣播電視法第六十六條第六款規定違反
    第五十條第一項準用第四十條第一項第一款規定，得處五萬元以上五十萬元以下
    罰鍰，並通知限期改正之規定，二者比較結果，自應適用裁判時有利於原告之有
    線廣播電視法，合先敘明。
  (二)按系統經營者得設立廣告專用頻道；廣告內容涉及依法應經各該目的事業主管機
    關核准之業務者，應先取得核准證明文件，始得播送；有線電視廣告內容不得有
    違反法律強制或禁止規定、妨害兒童或少年身心健康或妨害公共秩序或善良風俗
    等情事，分別為有線廣播電視法第四十七條第一項、第四十九條、第五十條第一
    項準用同法第四十條第一項所明定。因此，有線電視節目播送系統業者對所播送
    廣告內容及名稱涉及藥品、食品、化粧品、醫療器材、醫療技術及醫療業務者，
    不僅應注意該等廣告之內容是否有涉及療效之情形，並應注意是否依有線電視法
    第四十九條規定檢附取得衛生主管機關核准之證明文件。且查該法對有線電視之
    廣告未規定須事前送審，乃在課以有線電視之系統業者，對其廣告專用頻道播出
    之廣告內容，應善盡注意義務，負審查之責，且技術上亦非不能注意。系統業者
    如疏於注意，任令違法廣告於其系統頻道播送，自難辭卸其責。次按有線廣播電
    視法第七十二條第四項規定，有線電視節目播送系統之節目管理、廣告管理、費
    用及權利保護，準用有線廣播電視法各有關之規定；違反者，依有線廣播電視法
    處罰之。又系統經營者違反有線廣播電視法第五十條第一項準用同法第四十條第
    一項規定者，依同法第六十六條第六款規定，處五萬元以以上五十萬元以下罰鍰
    ，並通知限期改正。
  (三)本件原告係有線電視節目播送系統，於八十七年十一月二十三日下午六時五十六
    分許，受永昊企業社託播，在其系統第二十六台廣告專用頻道「冠來購物節目」
    中，播出系爭「一定高增高貼片」廣告內容，宣稱「一定高增高貼片，保證一個
    月長高一至三公分，第二個月長高五至八公分」等語之事實，為原告所不爭執。
    且系爭廣告業經台北縣政府認有違反藥事法第六十九條規定，處託播之永昊企業
    社罰鍰三十萬元在案，有該府八十八年三月一日八八北府衛四字第七七九六八號
    行政處分書影本可稽。上開廣告詞顯已涉及療效詞句，核與「食品廣告標示詞句
    涉及虛偽、誇張或醫療效能之認定表」所載，僅「增高」一詞，未涉及效能但涉
    及虛偽誇張或易生誤解之情形不同，原告援引據以主張免罰，不足採取。
  (四)查原告未依有線廣播電視法第四十九條規定注意系爭廣告之內容是否有涉及療效
    之情形，亦未注意是否依有線電視法第四十九條規定檢附取得衛生主管機關核准
    之證明文件，即任令系爭廣告於其系統頻道廣告專用頻道播送，參諸前揭規定及
    說明，有應注意並能注意而不注意之情形，雖非故意，亦難謂無過失，且不因其
    是否授權他人經營而異其效果。是以原告主張其於八十七年間將所屬頻道授權冠
    來公司經營，其僅有負責傳輸節目訊號，無權干涉節目播送內容，並非播出系爭
    廣告之行為人乙節，不惟迄未提出任何證據以實其說外，且縱令屬實，亦難因此
    而解免其違章之責。原告違規事實明確，應予裁罰。至於原告提出之剪報影本，
    係屬另案，本院爰不受其見解之拘束，不得執得本件免受處罰之論據。被告依對
    原告有利之處罰時有線廣播電視法第六十六條第六款規定，處原告罰鍰五萬元及
    立即停止播放該廣告，認事用法，並無違誤，一再訴願決定駁回原告之一再訴願
    ，亦無不當，均應予以維持。原告徒執前詞，聲請撤銷原處分及一再訴願決定，
    為無理由，應予駁回。
據上論結，原告之訴為無理由，依行政訴訟法第二百十八條、民事訴訟法第三百八十
五第一項前段、行政訴訟法條第九十八條第三項前段，判決如主文。
中      華      民      國     九十     年      八      月     十六     日
                    臺 北 高 等 行 政 法 院  第 二 庭
                                審 判 長 法  官 王 立 杰
                                         法  官 黃 本 仁
                                         法  官 陳 雅 香
右為正本係照原本做成。
如不服本判決，應於送達後二十日內，向本院提出上訴狀並表明上訴理由，如於本判
決宣示後送達前提起上訴者，應於判決送達後二十日內補提上訴理由書（須按他造人
數附繕本）。
中      華      民      國     九十     年      八      月     十七     日
                                         書記官 鄭 聚 恩


司法院資訊處製作；財團法人民間司法改革基金會備份。
